---
title: "Función de Rosenbrock"
output: html_document
date: "2025-04-27"
---

```{r rm, include=FALSE}
#Borrar variables de ambiente en caso de ser necesario 
rm(list = ls())
```


```{r setup, include=FALSE}
knitr::opts_chunk$set(echo = TRUE)
```

```{r, message=FALSE}
#Librerias
library(GA) #Algoritmos Evolutivos
library(pso) #Optimización de Particulas
library(DEoptim)  #Evolución Diferencial
```

## Función de Rosenbrock

La función de Rosenbrock de forma generalizada para para n variables se define como:

$$
f(\mathbf{x}) = \sum_{i=1}^{n-1} \left[ a - x_i \right]^2 + b \left( x_{i+1} - x_i^2 \right)^2
$$
Donde, $\mathbf{x} = (x_1, x_2, \ldots, x_n) \in \mathbb{R}^n$

$a$ y $b$ son parámetros que controlan la forma de la función. Típicamente, $a = 1$ y $b=100$, para estos parámetros comunes el mínimo global se va encontrar en el conjunto de coordenadas $(x_1, x_2, \ldots, x_n) = (1, 1, \ldots, 1)$ 

```{r rosenbrock}
#Definimos la función general
rosenbrock_n <- function(x, a = 1, b = 100) {
  n <- length(x)
  sum_value <- 0
  for(i in 1:(n-1)) {
    sum_value <- sum_value + (a - x[i])^2 + b * (x[i+1] - x[i]^2)^2
  }
  return(sum_value)
}
```

Realizamos la grafica en 3D con dos dimensiones x1, x2

```{r, message=FALSE,echo=FALSE}
library(plotly)
# Crear cuadrícula
x_seq <- seq(-2, 2, length.out = 100)
y_seq <- seq(-2, 2, length.out = 100)

# Evaluar
z <- outer(x_seq, y_seq, Vectorize(function(x, y) rosenbrock_n(c(x, y))))

fig <- plot_ly(
  x = ~x_seq,
  y = ~y_seq,
  z = ~z,
  type = "surface"
) %>%
  add_markers(
    x = 1,
    y = 1,
    z = 0,   # El valor mínimo conocido
    marker = list(
      color = "red",  # O el color que quieras para destacarlo
      size = 8,
      symbol = "circle"
    )
  ) %>%
  layout(
    scene = list(
      xaxis = list(title = "x1"),
      yaxis = list(title = "X2"),
      zaxis = list(title = "f(x)")
    )
  )

fig
```

```{r}
rosenbrock_n(c(1,1))
```
## ***1. Optimización de la función Rosenbrock en tres dimensiones $(x_1, x_2, x_3)$***

### **1.1 Descenso por gradiente (BFGS)**

```{r DG}
set.seed(1986)
x0 <- runif(3, -3, 3)  

res_gradiente_3d <- optim(
  par = x0,
  fn = rosenbrock_n,
  method = "BFGS"
)

x0
res_gradiente_3d$par
res_gradiente_3d$value

```
### **1.2 Algortimos Evolutivos**

```{r GA}
set.seed(1984)
res_evolutivo_3d <- ga(
  type = "real-valued",
  fitness = function(x) -rosenbrock_n(x),  #  GA maximiza
  lower = c(-3, -3, -3),
  upper = c(3, 3, 3),
  popSize = 50,
  maxiter = 100,
  run=50
)

res_evolutivo_3d@solution
res_evolutivo_3d@fitnessValue

summary(res_evolutivo_3d)
```

### **1.3 Optimización de partículas**

```{r}
res_pso_3d <- psoptim(
  par = runif(3, -3, 3),
  fn = rosenbrock_n,
  lower = c(-3, -3, -3),
  upper = c(3, 3, 3),
  control = list(maxit = 100)
)

res_pso_3d$par
res_pso_3d$value

```
### **1.4 Evolución Diferencial**

```{r}
res_de_3d <- DEoptim(
  fn = rosenbrock_n,
  lower = c(-3, -3, -3),
  upper = c(3, 3, 3),
  control = DEoptim.control(itermax = 100)
)

res_de_3d$optim$bestmem
res_de_3d$optim$bestval
```
## ***2. Optimización de la función Rosenbrock en dos dimensiones $(x_1, x_2)$***

### **2.1 Descenso por gradiente (BFGS)**

```{r}
set.seed(1986)
x0 <- runif(2, -3, 3)
x0 <- c(-2,2)
res_gradiente_2d <- optim(
  par = x0,
  fn = rosenbrock_n,
  method = "BFGS"
)

x0
res_gradiente_2d$par
res_gradiente_2d$value
res_gradiente_2d$counts["function"][1]
```
### **2.2 Algortimos Evolutivos**

```{r}
# Optimizamos con GA
res_evolutivo_2d <- ga(
  type = "real-valued",
  fitness = function(x) -rosenbrock_n(x), # GA maximiza por defecto
  lower = c(-3, -3),
  upper = c(3, 3),
  popSize = 50,
  maxiter = 100,
  run = 50
)

res_evolutivo_2d@solution
res_evolutivo_2d@fitnessValue

summary(res_evolutivo_2d)
```

### **2.3 Optimización de partículas**

```{r}
# Optimizamos con PSO
set.seed(1986)
res_pso_2d <- psoptim(
  par = runif(2, -3, 3),
  fn = rosenbrock_n,
  lower = c(-3, -3),
  upper = c(3, 3),
  control = list(maxit = 100)
)

res_pso_2d$par
res_pso_2d$value
```
### **2.4 Evolución Diferencial**

```{r}
# Optimizamos con DE
set.seed(123)
res_de_2d <- DEoptim(
  fn = rosenbrock_n,
  lower = c(-3, -3),
  upper = c(3, 3),
  control = DEoptim.control(NP = 50, itermax = 100)
)

res_de_2d$optim$bestmem
res_de_2d$optim$bestval
```

```{r resultado_optimizacion, echo=FALSE}
library(knitr)

# Crear un data frame con los encabezados y las filas
tabla_optimizacion <- data.frame(
  "Método" = c("Descenso por gradiente",
               "Algoritmos evolutivos",
               "Optimización de partículas",
               "Evolución Diferencial"),
  "Valor de x1" = c(res_gradiente_2d$par[1], NA, NA, NA),
  "Valor de x2" = c(res_gradiente_2d$par[2], NA, NA, NA),
  "Valor Función Objetivo" = c(res_gradiente_2d$value, NA, NA, NA),
  "Número de Evaluaciones" = c(as.numeric(res_gradiente_2d$counts[1]), NA, NA, NA),
  check.names = FALSE
)

# Mostrar la tabla
kable(tabla_optimizacion, caption = "Resultados Optimización de Rosenbrock (x1,x2)")
```

```{r}
res_gradiente_2d$par[1]
res_gradiente_2d$value
as.numeric(res_gradiente_2d$counts[1])

```

