---
title: "trabajo1"
author: "Jonatan Sanchez, Carlos Calle, Natalia Remolina & Juan Camilo Valencia"
date: "2025-04-23"
output: html_document
---

```{r setup, include=FALSE}
knitr::opts_chunk$set(echo = TRUE)
```

```{r}
library(GA)
```

# Optimización numérica

## Función de Rastrigin

La función de Rastrigin se define como:

$$
f(\mathbf{x}) = A n + \sum_{i=1}^{n} \left[ x_i^2 - A \cos(2 \pi x_i) \right]
$$

Donde, $\mathbf{x} = (x_1, x_2, \ldots, x_n) \in \mathbb{R}^n$

```{r}
rastrigin <- function(x, A = 10) {
  n <- length(x)
  A * n + sum(x^2 - A * cos(2 * pi * x))
}
```

## Función de Schwefel

$$
f(\mathbf{x}) = 418.9829 \cdot n - \sum_{i=1}^{n} x_i \sin\left(\sqrt{|x_i|}\right)
$$

Donde, $\mathbf{x} = (x_1, x_2, \ldots, x_n) \in \mathbb{R}^n$

```{r}
schwefel <- function(x) {
  n <- length(x)
  418.9829 * n - sum(x * sin(sqrt(abs(x))))
}
```

## Descenso del gradiente

## Algoritmos evolutivos

### Rastrigin

#### Dos dimensiones

```{r}
set.seed(420)  # Semilla

GA_rastrigin_2d <- ga(
  type = "real-valued",
  fitness = function(x) -rastrigin(x),  # GA maximiza, por eso usamos el negativo
  lower = c(-5.12, -5.12),              # Límites inferiores
  upper = c(5.12, 5.12),                # Límites superiores
  popSize = 50,                         # Tamaño de la población
  maxiter = 100,                        # Número máximo de iteraciones
  run = 50                              # Criterio de parada si no mejora
)

# Mostrar resultados
summary(GA_rastrigin_2d)

```

#### Tres dimensiones

```{r}
set.seed(420)  # Semilla

GA_rastrigin_3d <- ga(
  type = "real-valued",
  fitness = function(x) -rastrigin(x),  # GA maximiza, por eso usamos el negativo
  lower = c(-5.12, -5.12, -5.12),       # Límites inferiores
  upper = c(5.12, 5.12, 5.12),          # Límites superiores
  popSize = 50,                         # Tamaño de la población
  maxiter = 100,                        # Número máximo de iteraciones
  run = 50                              # Criterio de parada si no mejora
)

# Mostrar resultados
summary(GA_rastrigin_3d)
```

## Optimización de partículas

```{r}
pso_rastrigin_2d <- psoptim(
  par = c(NA, NA),                   # Inicialización (puede ser aleatoria)
  fn = rastrigin,                    # Función a minimizar
  lower = c(-5.12, -5.12),           # Límites inferiores
  upper = c(5.12, 5.12),             # Límites superiores
  control = list(
    maxit = 200,                     # Número de iteraciones
    s = 40,                          # Tamaño del enjambre (partículas)
    trace = 1                        # Mostrar progreso
  )
)
```

```{r}
pso_rastrigin_2d <- psoptim(
  par = c(NA, NA),                   # Inicialización (puede ser aleatoria)
  fn = rastrigin,                    # Función a minimizar
  lower = c(-5.12, -5.12, -5.12),    # Límites inferiores
  upper = c(5.12, 5.12, 5.12),       # Límites superiores
  control = list(
    maxit = 200,                     # Número de iteraciones
    s = 40,                          # Tamaño del enjambre (partículas)
    trace = 1                        # Mostrar progreso
  )
)
```

## Evolución diferencial

$CT_{ij} = PrecioPeajes_{ij} + Distancia_{ij}(km) * PrecioGasolina/km + Salario(Horas) * Tiempo_{ij}(Horas)$

## TITULO DE PRUEBA

```{r setup, include=FALSE}
 x<-1+4
print(x)

```

### subtitulo
